臺灣臺中地方法院刑事判決
111年度金簡上字第56號
上  訴  人  臺灣臺中地方檢察署檢察官
被      告  孫光忠



上列上訴人因被告違反洗錢防制法等案件，不服本院民國111年4
月19日111年度金簡字第52號第一審刑事簡易判決（起訴案號：1
10年度偵緝字第331號、第332號、110年度偵字第5556號、第878
6號、第25991號；移送併辦案號：110年度偵字第29754號、第35
221號、第25602號、第11561號、111年度偵字第1596號），提起
上訴及移送併辦（111年度偵字第18579號、第10428號），本院
判決如下：
    主    文
原判決撤銷。
孫光忠犯如附表所示之罪，共貳罪，各處如附表「宣告刑及沒收
」欄所示之刑及沒收。應執行有期徒刑陸月，併科罰金新臺幣伍
萬元，罰金如易服勞役，以新臺幣壹仟元折算壹日。沒收部分併
執行之。
    犯罪事實
一、孫光忠知悉金融帳戶係個人財產交易進行之表徵，擅自提供
    不詳他人使用，足以使實際使用者隱匿其真實身分與他人進
    行交易，從而逃避追查，對於他人藉以實施詐欺取財、一般
    洗錢等行為有所助益，竟基於縱使他人利用其帳戶實施詐欺
    取財、一般洗錢等犯行亦不違反其本意之個別幫助犯意，分
    別為下列犯行：
㈠、於民國109年6月中旬至同年6月底間之某日，將其所申辦之中
    華郵政股份有限公司太平竹仔坑郵局帳戶(局號：0000000，
    帳號：0000000號)之金融卡(含密碼)，在臺中市大里區某巷
    口，交予身分不詳之人使用，而容任該人使用上開帳戶，並
    因此獲得新臺幣（下同）2萬元之報酬。迨身分不詳之詐欺
    正犯取得孫光忠所提供上開帳戶後，遂基於意圖為自己不法
    所有之詐欺取財及一般洗錢之個別犯意，分別以附件一「詐
    欺方式」欄所示之詐欺方式，詐欺如附件一「告訴人/被害
    人」欄所示之人，致其等均陷於錯誤，而於附件一「匯款時
    間」欄所示時間，分別匯款如附件一「匯款金額」欄所示之
    款項至上開帳戶內，旋經不詳之人提領一空，以此輾轉利用
    上開帳戶提領詐得款項後再交予其他成員予以隱匿之方式，
    製造金流斷點，從而隱匿上開詐欺特定犯罪所得之去向。
㈡、於110年5月底至同年6月2日間之某日，將其所申辦之合作金
    庫銀行帳戶(帳號：0000000000000號)之金融卡(含密碼)、
    網路銀行帳號（含密碼），在臺中市大里區某巷口，交予身
    分不詳之人使用，而容任該人使用上開帳戶，並因此獲得2
    萬元之報酬。迨身分不詳之詐欺正犯取得孫光忠所提供上開
    帳戶後，遂基於意圖為自己不法所有之詐欺取財及一般洗錢
    之個別犯意，分別以附件二「詐欺方式」欄所示之詐欺方式
    ，詐欺如附件二「告訴人/被害人」欄所示之人，致其等均
    陷於錯誤，而於附件二「匯款時間」欄所示時間，分別匯款
    如附件二「匯款金額」欄所示之款項至上開帳戶內，旋經不
    詳之人提領一空，以此輾轉利用上開帳戶提領詐得款項後再
    交予其他成員予以隱匿之方式，製造金流斷點，從而隱匿上
    開詐欺特定犯罪所得之去向。
　　嗣經如附件一、二「告訴人/被害人」欄所示之人，發覺受
    騙後報警處理，始循線查悉上情。
二、案經郭友琪訴由臺中市政府警察局霧峰分局、夏瑀婕訴由臺
    中市政府警察局第四分局、郭家秀訴由高雄市政府警察局鳳
    山分局、林思吟訴由臺北市政府警察局內湖分局、孫暐皓訴
    由屏東縣政府警察局屏東分局、黃詠嫺訴由臺北市政府警察
    局大同分局、林詩婷訴由臺南市政府警察局歸仁分局、陳美
    均訴由桃園市政府警察局中壢分局、何懋彰訴由嘉義市政府
    警察局第二分局、鍾濬森訴由桃園市政府警察局八德分局、
    呂采緼訴由苗栗縣警察局頭份分局，均報告臺灣臺中地方檢
    察署檢察官偵查起訴及移送併辦。
    理    由
一、證據能力：
    本判決以下所引用被告孫光忠以外之人於審判外之陳述，檢
    察官、被告均不爭執其證據能力，且迄至言詞辯論終結前亦
    未聲明異議，本院審酌上開陳述作成之情況並無違法不當之
    情形或證明力明顯過低之瑕疵，爰依刑事訴訟法第159條之5
    第1項及第2項規定，認均得為證據。再本判決以下所引用之
    非供述證據，檢察官、被告均未表示排除前開證據之證據能
    力，本院審酌前開非供述證據並無證據證明係公務員違背法
    定程序所取得，亦無顯不可信之情況與不得作為證據之情形
    ，爰依刑事訴訟法第158條之4規定反面解釋、第159條之4規
    定，認均得為證據。
二、認定犯罪事實之理由及證據：　
　　上揭犯罪事實，業據被告於原審審理、本院準備程序及審理
    時均坦承不諱，核與證人即如附件一、二「告訴人/被害人
    」欄所示之人於警詢時證述之內容相符，並有本案合作金庫
    、中華郵政帳戶之歷史交易明細、如附件一、二「告訴人/
    被害人」欄所示之人之報案資料在卷可稽，足認被告之自白
    與事實相符，應堪採信。
三、論罪科刑暨撤銷改判之說明：
㈠、被告將本案合作金庫、中華郵政帳戶（以下合稱本案帳戶）
    資料先後交予身分不詳之人使用，且無法交代該人有何特意
    使用本案帳戶之正當理由，顯見被告主觀上認識該人或其轉
    交本案帳戶資料之不詳他人可能將本案帳戶作為收受詐欺取
    財等特定犯罪所得使用，其等再行提領所詐得款項後會產生
    遮斷資金流動軌跡以逃避國家追訴、處罰之效果，被告仍基
    於幫助之犯意而提供帳戶，其所為自成立一般洗錢罪之幫助
    犯（最高法院108年度台上大字第3101號裁定意旨參照）。
㈡、是核被告2次提供帳戶所為，均係犯刑法第30條第1項前段、
    洗錢防制法第14條第1項之幫助一般洗錢罪及刑法第30條第1
    項前段、同法第339條第1項之幫助詐欺取財罪。
㈢、被告於犯罪事實一㈠、㈡所為，各係以一提供帳戶行為致如附
    件一、二「告訴人/被害人」欄所示之人分別受騙匯款而受
    有損害，為想像競合犯，應依刑法第55條前段規定，從一重
    處斷；又被告於犯罪事實一㈠、㈡所為，均係以一提供帳戶行
    為同時觸犯上開各罪，為想像競合犯，各應依刑法第55條前
    段規定，從一重論以幫助一般洗錢罪。被告分別於109年6月
    中旬至同年6月底間之某日、110年5月底至同年6月2日間之
    某日，各交付上開2個帳戶予不詳之人，前後時間相隔近1年
    ，是所犯上開2 次幫助一般洗錢犯行，犯意各別、行為互殊
    ，應予分論併罰。
㈣、移送併辦部分，與起訴書所載之犯罪事實有前述想像競合之
    裁判上一罪關係，為起訴效力所及，本院自得予以審理。
㈤、被告前於106年間因妨害兵役治罪條例案件，經本院以106年
    度中簡字第2843號判決判處有期徒刑4月確定，並於108年2
    月21日執行完畢等情，有臺灣高等法院被告前案紀錄表在卷
    可參。是被告於受有期徒刑之執行完畢，5年以內故意再犯
    本案有期徒刑以上之各罪，均為累犯，且依被告之本案各犯
    罪情節觀之，並無司法院大法官釋字第775號解釋所指應量
    處最低法定刑、且無法適用刑法第59條減輕之情形，爰均依
    刑法第47條第1項加重其刑（最高法院109年度台上字第2886
    號、110年度台上字第5660號等判決意旨參照）。另本案被
    告所犯之罪雖有構成累犯加重其刑之適用，但基於精簡裁判
    之要求，尚無庸於主文為累犯之諭知（110年度台上大字第5
    660號裁定意旨參照）。
㈥、被告為幫助犯，應依刑法第30條第2項規定，按正犯之刑減輕
    之，並依法先加後減。被告於本院審判中自白上開犯行，應
    依洗錢防制法第16條第2項規定減輕其刑，並依法遞減及先
    加後減之。
㈦、原審以被告所為上開犯行事證明確，予以論罪科刑，固非無
    見。惟查，①原審未及併案審理如附件一編號8、附件二編號
    4所示之事實，致量刑之輕重受有影響，容有未妥；②被告本
    案2次交付帳戶之犯行，各有獲得犯罪所得2萬元（參見本判
    決理由欄四、㈠之說明），原審未就被告上開犯罪所得予以
    宣告沒收及追徵，尚有未洽。是檢察官上訴以本案尚有其他
    被害人，原審未及審酌等情指摘原判決不當，為有理由，且
    原判決亦有上開②可議之處，即屬無可維持，應由本院將原
    判決予以撤銷改判。
㈧、爰審酌被告提供本案帳戶供詐欺集團成員使用，造成如附件
    一、二「告訴人/被害人」欄所示之人受騙而損失上開財物
    ，被告之幫助行為助長社會詐欺取財及洗錢風氣，使國家對
    於詐欺集團成員追訴與處罰困難，應予非難，另斟酌被告犯
    後坦承犯行，但尚未能與各該告訴人、被害人和解並予以賠
    償等情，參以被告之素行，於本院審理時自述其所受教育反
    映之智識程度、就業情形、家庭經濟及生活狀況等一切情狀
    （見本院卷第157頁），分別量處如附表「宣告刑及沒收」
    欄所示之刑，並就併科罰金部分，各諭知易服勞役之折算標
    準；復審酌被告所犯上開各罪均係幫助一般洗錢之犯罪類型
    ，該犯罪態樣、手段及所侵害法益相同，犯罪時間相隔近1
    年等情，以判斷其所受責任非難重複之程度，再斟酌其犯數
    罪所反應人格特性，暨權衡各罪之法律目的、相關刑事政策
    ，而為整體評價後，定其應執行之刑如主文所示，復諭知併
    科罰金部分如易服勞役之折算標準。
四、沒收：
㈠、被告因交付本案帳戶2次，而各獲有2萬元之報酬乙節，業據
    被告於本院準備程序時自承在卷（見本院卷第66頁），該犯
    罪所得，應依刑法第38條之1第1項前段之規定，於被告所犯
    各罪名項下宣告沒收，且未扣案，併各依同條第3項之規定
    於全部或一部不能沒收或不宜執行沒收時，追徵其價額。
㈡、被告固將本案帳戶之金融卡交付不詳他人供犯罪所用，惟本
    院審酌上開物品並未扣案，且屬得申請補發之物，倘予沒收
    或追徵，對沒收制度欲達成或附隨之社會防衛並無何助益，
    欠缺刑法上重要性，爰依刑法第38條之2第2項均不予宣告沒
    收或追徵。
據上論斷，應依刑事訴訟法第455條之1第1項、第3項、第369條
第1項前段、第364條、第299條第1項前段，洗錢防制法第14條第
1項、第16條第2項，刑法第11條、第30條第1項前段、第2項、第
55條、第339條第1項、第47條第1項、第42條第3項前段、第51條
第5款、第7款，判決如主文。
本案經檢察官黃嘉生提起公訴及移送併辦，檢察官張聖傳、楊仕
正、黃鈺雯移送併辦，檢察官蔣得龍提起上訴，檢察官羅秀蓮、
宋恭良到庭執行職務。
中　　華　　民　　國　　111 　年　　11　　月　　30　　日
                  刑事第九庭  審判長法  官  黃光進
　　　　　　　　　 
                                    法  官  張意鈞
　　　　　　　　　　　　　　　　　　
                                    法  官  簡志宇
以上正本證明與原本無異。
不得上訴。
　　　　　　　　　　　　　　　　　  書記官　林靖淳　　　
中　　華　　民　　國　　111 　年　　11　　月　　30　　日

附錄論罪科刑法條：
◎中華民國刑法第30條第1項前段
幫助他人實行犯罪行為者，為幫助犯。雖他人不知幫助之情者，
亦同。
◎中華民國刑法第339條第1項
意圖為自己或第三人不法之所有，以詐術使人將本人或第三人之
物交付者，處 5 年以下有期徒刑、拘役或科或併科 50 萬元以
下罰金。
◎洗錢防制法第14條第1項
有第二條各款所列洗錢行為者，處 7 年以下有期徒刑，併科新
臺幣 5 百萬元以下罰金。　　

附表：
編號 犯罪事實 宣告刑及沒收 1 犯罪事實一、㈠（即附件一；起訴書犯罪事實一、㈡） 孫光忠幫助犯洗錢防制法第十四條第一項之一般洗錢罪，處有期徒刑參月，併科罰金新臺幣貳萬元，罰金如易服勞役，以新臺幣壹仟元折算壹日。未扣案之犯罪所得新臺幣貳萬元沒收，於全部或一部不能沒收或不宜執行沒收時，追徵其價額。 2 犯罪事實一、㈡（即附件二；起訴書犯罪事實一、㈠） 孫光忠幫助犯洗錢防制法第十四條第一項之一般洗錢罪，處有期徒刑肆月，併科罰金新臺幣參萬元，罰金如易服勞役，以新臺幣壹仟元折算壹日。未扣案之犯罪所得新臺幣貳萬元沒收，於全部或一部不能沒收或不宜執行沒收時，追徵其價額。 

附件一：孫光忠中華郵政帳戶(局帳號0000000-0000000號)
（時間：民國；金額：新臺幣）
編號 告訴人/ 被害人 詐欺方式 匯款時間 匯款金額 備註 1 郭友琪 不詳詐欺正犯於109年6月23日某時起，以Tinder、Line暱稱「高凡凱」，向郭友琪佯稱：可代操投資「匯率豹」網站獲利云云，致郭友琪陷於錯誤，依指示於右列時間，轉帳右列款項至右列帳戶。 ①109年6月30日18時34分許 ②109年6月30日18時37分許 ③109年6月30日18時43分許 ④109年6月30日18時43分許 ⑤109年6月30日18時46分許 ⑥109年6月30日18時49分許 ⑦109年6月30日21時54分許 ⑧109年6月30日21時54分許 ⑨109年6月30日21時55分許 ①2萬5723元 ②2萬239元 ③5801元 ④5800元 ⑤9627元 ⑥7810元 ⑦1萬元 ⑧1萬元 ⑨1萬元 (上揭合計10萬5000元) 110年度偵緝字第331號、第332號、110年度偵字第5556號、第8786號、第25991號起訴書 2 夏瑀婕 不詳詐欺正犯於109年6月間某日起，以Line暱稱「浩」、「林盛祥」、「周富海」，向夏瑀婕佯稱：可投資「TSM」貨幣網站獲利云云，致夏瑀婕陷於錯誤，依指示於右列時間，轉帳右列款項至右列帳戶。 109年7月1日21時23分許 5萬元 110年度偵緝字第331號、第332號、110年度偵字第5556號、第8786號、第25991號起訴書 3 郭家秀 不詳詐欺正犯於109年6月25日某時起，以Line暱稱「Jason Wu」、「林鴻毅」、「潘俊賢」，向郭家秀佯稱：可投資「TSM」貨幣網站獲利云云，致郭家秀陷於錯誤，依指示於右列時間，轉帳右列款項至右列帳戶。 ①109年7月1日21時28分許 ②109年7月1日21時28分許 ①3萬元 ②1萬元 (上揭合計4萬元) 110年度偵緝字第331號、第332號、110年度偵字第5556號、第8786號、第25991號起訴書 4 林思吟 不詳詐欺正犯於109年6月25日某時起，以Tinder、Line暱稱「Jason Wu」、「林鴻毅」、「潘俊賢」，向林思吟佯稱：可投資「TSM」貨幣網站獲利云云，致林思吟陷於錯誤，依指示於右列時間，轉帳右列款項至右列帳戶。 ①109年7月1日23時25分許 ②109年7月1日23時31分許 ①2萬4000元 ②2萬4000元 (上揭合計4萬8000元) 110年度偵緝字第331號、第332號、110年度偵字第5556號、第8786號、第25991號起訴書 5 孫暐皓 不詳詐欺正犯於109年6月30日某時起，假冒「國際環球投資公司」客服人員，以Line向孫暐皓訛稱：可以儲值方式進行投資獲利云云，致孫暐皓陷於錯誤，依指示於右列時間，轉帳右列款項至右列帳戶。 109年6月30日20時11分許 3萬元 110年度偵字第29754號移送併辦意旨書 6 林詩婷 不詳詐欺正犯於109年4月15日某時起，以Omi、Line暱稱「達康TOM洪逸」，向林詩婷佯稱：可投資外匯獲利云云，致林詩婷陷於錯誤，依指示於右列時間，轉帳右列款項至右列帳戶。 ①109年6月30日21時41分許 ②109年7月1日21時31分許 ①1萬元 ②1萬元 (上揭合計2萬元) 110年度偵字第25602號移送併辦意旨書 7 陳美均 不詳詐欺正犯於109年5月30日某時起，透過交友軟體，以Sweet Ring、Line暱稱「達康TOM楊正楷」，向陳美均佯稱：可以投資外匯獲利云云，致陳美均陷於錯誤，依指示於右列時間，轉帳右列款項至右列帳戶。 ①109年6月29日19時25分許 ②109年6月29日19時27分許 ③109年6月29日19時29分許  ①3萬元 ②3萬元 ③3萬元 (上揭合計9萬元) 110年度偵字第11561號移送併辦意旨書 8 呂采緼 不詳詐欺正犯於109年7月1日前不詳時許，以臉書、Line暱稱「達康TOM楊正楷」，向呂采緼佯稱：可以投資外匯獲利云云，致呂采緼陷於錯誤，依指示於右列時間，轉帳右列款項至右列帳戶。 109年7月1日10時20分許 1萬3000元 111年度偵字第10428號移送併辦意旨書 上開匯款金額共計39萬6000元      

附件二：孫光忠合作金庫帳戶(帳號0000000000000號)
（時間：民國；金額：新臺幣）
編號 告訴人/ 被害人 詐欺方式 匯款時間 匯款金額 備註 1 朱惠芬（未提告訴） 不詳詐欺正犯於110年4月30日某時許起，以臉書、Line暱稱「劉志成」，向朱惠芬佯稱：可投注永利澳門公司之三色球獲利云云，致朱惠芬陷於錯誤，依指示於右列時間，轉帳右列款項至右列帳戶。 110年6月2日9時50分許 5萬4200元 110年度偵緝字第331號、第332號、110年度偵字第5556號、第8786號、第25991號起訴書 2 黃詠嫺 不詳詐欺正犯於110年5月間某日起，以LINELine暱稱「阿雄」，向黃詠嫺佯稱：可投資外國彩券獲利云云，致黃詠嫺陷於錯誤，依指示於右列時間，轉帳右列款項至右列帳戶。 110年6月2日9時17分許 22萬元 110年度偵字第35221號移送併辦意旨書 3 何懋彰 不詳詐欺正犯於110年4月中旬某日起，以臉書、Line暱稱「陳秀雲」、「秀雲」，向何懋彰佯稱：可投資網路虛擬貨幣獲利云云，致何懋彰陷於錯誤，依指示於右列時間，轉帳右列款項至右列帳戶。 ①110年6月1日12時25分許 ②110年6月1日12時49分許 ①90萬元 ②110萬元 (上揭合計200萬元)　 111年度偵字第1596號移送併辦意旨書 4 鍾濬森 不詳詐欺正犯於110年5月9日某時許起，以WeDate、Line暱稱「LINE ID：XYT218」，向鍾濬森佯稱：可投資「飛括金融」APP獲利云云，致鍾濬森陷於錯誤，依指示於右列時間，轉帳右列款項至右列帳戶。 110年6月2日16時13分許 4萬5000元 111年度偵字第18579號移送併辦意旨書 上開匯款金額共計231萬9200元